【裁判字號】    95,上易,577
【裁判日期】    950928
【裁判案由】    詐欺
【裁判全文】
臺灣高等法院高雄分院刑事判決         95年度上易字第577號
上  訴  人
即  被  告  乙○○
                      號
上列上訴人因詐欺案件，不服臺灣屏東地方法院95年度訴字第31
4 號中華民國95年6 月22日第一審判決（起訴案號：臺灣屏東地
方法院檢察署95年度偵字第751 號），本院判決如下：
     主  文
上訴駁回。
乙○○緩刑貳年。
     事  實
一、乙○○已預見金融機構帳戶係個人理財之重要工具，關係個
    人財產、信用之表徵，如交予他人使用，有供作財產犯罪用
    途之可能，而一般人取得他人存摺之目的在於取得贓款及掩
    飾犯行不易遭人追查，對於提供帳戶雖無引發他人萌生犯罪
    之確信，但仍以基於幫助詐騙集團遂行詐欺取財之不確定故
    意，於民國94年8 月15日15時30分許，在屏東縣恒春鎮○○
    里○○路68巷3 弄11號前，以新台幣（下同）2,000 元之代
    價，將其向中華郵政股份有限公司恒春郵局所設立00000000
    000000號帳戶存簿、印章、密碼及提款卡出租予已成年之吳
    麗雲（通緝中），吳麗雲取得上開存簿等資料後，即與其所
    屬之電話詐騙集團成員，共同基於意圖為自己不法所有之犯
    意聯絡，於94年9 月初某日，由不詳姓名、年籍詐騙集團成
    員佯稱係「成達企業股份有限公司」之職員，撥打電話予甲
    ○○，對甲○○作問卷調查並趁機取得甲○○之基本資料及
    告知該公司將於同年9 月25日下午2 時，在高雄市苓雅區舉
    辦抽獎活動，要求甲○○務必前往參加，該詐騙成員復於同
    年9 月25日下午2 時30分許，打電話告知甲○○已抽中該公
    司二獎，獎金99萬元，甲○○得知後最初不予理會，嗣後詐
    騙成員復於同年月28日上午8 時30分，打電話詢問甲○○是
    否要領取該筆獎金，並告知甲○○可上網查詢該公司網頁，
    甲○○經上網查詢確有該公司網頁後，該詐騙成員於同日下
    午1 時30分許，再度打電話告知甲○○如要領取該筆獎金需
    先將律師公證費16,500元匯入乙○○恆春郵局帳戶內，致甲
    ○○不疑有他，陷於錯誤，於同日下午2 時24分許，在新竹
    科學工業園區內土地銀行自動櫃員機，將16,500元轉帳匯入
    乙○○恆春郵局帳戶內，甲○○事後發覺有異，報警處理始
    知上情。
二、案經屏東縣警察局恆春分局報告臺灣屏東地方法院檢察署檢
    察官報告偵查起訴。
    理  由
壹、程序部分：
    按被告以外之人於審判外之言詞或書面陳述，除法律有規定
    者外，不得作為證據。刑事訴訟法第159 條第1 項定有明文
    。卷附檢察官引為證明被告前揭犯罪事實證據之被害人甲○
    ○於警詢中之指述，經被告於原審審理時，拒絕作為證據，
    復查無其他可為相反認定之依據，應認為無證據能力。
貳、實體部分：
一、訊據被告乙○○固坦承其所有上揭帳戶，經被害人甲○○匯
    入上述金額之事實不諱，惟矢口否認有何幫助詐欺之犯行，
    惟查，被告於警詢時已供承：「我於94年8 月15日下午15時
    30分許，在屏東縣恒春鎮○○里○○路68巷3 弄11號前，遇
    有一名綽號『阿玲』之女子，她向我稱要向我租用恆春郵局
    ，帳號00000000000000號存摺、印章及提款卡各1 份，於是
    我就租給他，他並向我說要拿去當人頭帳戶使用」、「因為
    他向我慫恿，說將租用帳戶等資料租給他有錢可拿，所以才
    將我的帳戶等資料租給他」、「以新台幣2,000 元的代價租
    給他」等語（見警卷第3 頁至第4 頁）；及原審審理中坦認
    「阿玲」即為吳麗雲之人等語（見原審審理卷第31頁反面）
    甚詳，足見被告出租上述郵局存摺等資料前，吳麗雲已說明
    借用之用途，被告因貪圖2,000 元租金之利益，而出租予吳
    麗雲及其所屬詐欺集團成員使用之犯意，灼然甚明。又參以
    金融帳戶為個人理財之工具，申請開設金融帳戶並無任何特
    殊之限制，一般民眾皆能自由申請開戶，並可同時在不同金
    融機構申請多數存款帳戶使用，乃眾所周知之事實，依一般
    人之社會生活經驗，倘係合法收入，本可自行向金融行庫或
    郵局開戶使用，而無向他人借用或租用帳戶之必要。苟不以
    自己名義申請開戶，反向他人借用或租用金融機構帳戶使用
    ，衡情應能懷疑租用或借用帳戶之人目的在於詐取他人財物
    。被告明知上情，卻仍將上開存摺、提款卡、身分證等交予
    吳麗雲使用，其對於對方所屬詐欺集團實施詐欺犯行應可預
    見，且對於該集團利用其帳戶向人詐取財物，並無違背其本
    意，應可認定。此外，並有中華郵政股份有限公司屏東郵局
    94 年12 月27日屏營字第0945002467號函所附客戶基本資料
    、最近交易詳情表、新竹市警察局受理各類案件紀錄表、新
    竹市警察局受理刑事案件報三聯單、土地銀行自動櫃員機存
    戶交易明細表附卷可稽，是綜上述，被告所辯稱顯係卸飾之
    詞，殊無可採，其事證明確，犯行堪以認定。
二、查被告提供上開帳戶之存摺等資料予吳麗雲使用，使該詐欺
    集團得以向被害人甲○○施用詐術，使渠陷於錯誤，匯款至
    被告所有上開帳戶內，而遂行詐欺取財之犯行，然被告單純
    提供帳戶供人使用之行為，並不等同於向被害人施以欺罔之
    詐術行為，且亦無證據證明被告有參與詐欺取財犯行之構成
    要件行為，是被告提供帳戶之存摺等資料之行為，對於遂行
    詐欺取財犯行，資以助力，核其所為，係犯刑法第339 條第
    1 項詐欺取財罪之幫助犯。又吳麗雲與該詐欺集團成員間，
    有犯意聯絡及行為分擔，均為共同正犯。被告幫助他人犯前
    開詐欺取財罪，爰依刑法第30條第2 項之規定，按正犯之刑
    減輕之。被告於犯罪時之刑法第41條第1 項前段規定：「犯
    最重本刑為5 年以下有期徒刑以下之刑之罪，而受6 個月以
    下有期徒刑或拘役之宣告，因身體、教育、職業、家庭之關
    係或其他正當事由，執行顯有困難者，得以1 元以上3 元以
    下折算1 日，易科罰金。」又被告行為時之易科罰金折算標
    準，修正前罰金罰鍰提高標準條例第2 條前段（現已刪除）
    規定，就其原定數額提高為100 倍折算1 日，則本件受刑人
    行為時之易科罰金折算標準，應以銀元300 元折算1 日，經
    折算為新臺幣後，應以新臺幣900 元折算為1 日。惟95年7
    月1 日修正公布施行之刑法第41條第1 項前段則規定：「犯
    最重本刑為5 年以下有期徒刑以下之刑之罪，而受6 個月以
    下有期徒刑或拘役之宣告者，得以新臺幣1,000 元、2,000
    元或3,000 元折算1 日，易科罰金。」比較修正前後之易科
    罰金折算標準，以95年7 月1 日修正公布施行前之規定，較
    有利於受刑人，則應依刑法第2 條第1 項前段，適用修正前
    刑法第41條第1 項前段規定，定其折算標準。
三、原審因而適用刑法第30條第1 項前段、第2 項、第339 條第
    1 項、第41條第1 項前段，罰金罰鍰提高標準條例第1 項前
    段、第2 條之規定，並審酌被告將個人帳戶提供他人犯罪使
    用，紊亂社會正常交易秩序，並使不法之徒藉此輕易詐取財
    物，致檢警執法人員難以追查緝捕，助長詐取財物之犯罪風
    氣，所造成危害自非輕微，迄今未與被害人甲○○達成和解
    ，賠償其所受之損失，及被告否認犯行，態度不佳等一切情
    狀，量處有期徒刑6 月，並諭知如易科罰金，以300 元折算
    1 日。經核原判決認事用法並無不合，量刑亦屬適度。被告
    上訴意旨，仍執前詞，否認犯罪，指摘原判決不當，為無理
    由，應予駁回。
四、查被告前未曾受有期徒刑以上刑之宣告，此有臺灣高等法院
    被告前案紀錄表在卷可稽。茲因一時失慮，觸犯刑章，且所
    犯情節非重。又被告之父趙春貴現罹患腦中風，賴其照料，
    有恆春南門醫院出具之診斷證明書在卷可稽。經此偵審程序
    及科刑教訓，當知所警惕，應無再犯之虞，本院因認被告所
    受刑之宣告，以暫不執行為適當，併宣告緩刑2 年，以啟自
    新。
據上論斷，應依刑事訴訟法第368 條、刑法第74條第1 項第1 款
，判決如主文。
本案經檢察官蔡國禎到庭執行職務。
中    華    民    國    95    年    9     月    28    日
                  刑事第三庭    審判長法  官   周賢銳
                                      法  官   黃仁松
                                      法  官   謝宏宗
以上正本證明與原本無異。
本判決不得上訴。
中    華    民    國    95    年    10    月    2     日
                                      書記官   熊惠津
附錄本判決論罪科刑法條：
中華民國刑法第339條第1項
（普通詐欺罪）
意圖為自己或第三人不法之所有，以詐術使人將本人或第三人之
物交付者，處5 年以下有期徒刑、拘役或科或併科1 千元以下罰
金。
                                                 A


司法院資訊處製作；財團法人民間司法改革基金會備份。
